臺灣高等法院高雄分院刑事判決　　　　 94年度交上訴字第8號
上　訴　人　乙○○
即　被　告
選任辯護人　鄭國安　律師
　　　　　　吳麗珠　律師
　　　　　　陳炳彰　律師
上列上訴人因公共危險案件，不服臺灣高雄地方法院93年度交訴
字第102 號中華民國94年1 月6 日第一審判決（起訴案號：臺灣
高雄地方法院檢察署93年度偵字第8034號），提起上訴，本院判
決如下：
     主  文
上訴駁回。
     事  實
一、乙○○從事醫療藥品代理業務，於民國93年3 月2 日19時20
    分許，駕駛動力交通工具即車牌號碼ＺＱ—0835號自用小客
    車，沿高雄市○○區○○路內側快車道由南向北方向行駛，
    途經軍校路553 號「國軍左營醫院」前，本應注意車前狀況
    ，並隨時採取必要之安全措施以避免危險之發生，及汽車行
    駛至交岔路口時，轉彎車應讓直行車先行，且當時天候晴朗
    ，夜間有照明設備，路面乾燥無缺陷及障礙物，視距良好，
    客觀上並無不能注意之情事，竟疏未注意，貿然左轉進入國
    軍左營醫院，適有甲○○騎乘車牌號碼ＺＨＷ—212 號輕型
    機車沿軍校路慢車道由北往南方向駛至，見狀因煞車不及滑
    倒後，遭乙○○汽車之右後車輪輾過甲○○機車之前車頭而
    發生側撞，致甲○○受有左面部、雙肩關節、左小腿及雙膝
    關節等處挫傷之傷害。詎乙○○明知駕駛上開動力交通工具
    肇事，已致甲○○受傷後，竟未停車對甲○○施予救護，亦
    未報警留待現場處理，即逕行駕車駛入國軍左營醫院逃逸。
    嗣因甲○○向國軍左營醫院大門警衛吳鐘雄查詢乙○○上開
    車輛車牌號碼，報警循線查獲。
二、案經甲○○訴由高雄市政府警察局左營分局移送臺灣高雄地
    方法院檢察署檢察官偵查起訴。
    理  由
一、訊據上訴人即被告乙○○固不諱言於上述時間，駕駛車牌號
    碼ＺＱ—0835號自用小客車，沿高雄市○○區○○路內側快
    車道由南向北方向行駛，並左轉入軍校路553 號國軍左營醫
    院之事實，惟矢口否認有肇事逃逸之犯行，辯稱：我於案發
    當晚正左轉入國軍左營醫院時，有一位老伯騎機車因煞車不
    及而撞到我汽車之後方保險桿，我即停車並下車查看，然該
    老伯自認無受傷即先行騎車離去，我當時未見到甲○○倒在
    肇事地點，亦未與甲○○發生擦撞，所以我並無肇事逃逸之
    犯意云云。惟查：
（一）上開車禍肇事經過，據證人即被害人甲○○於偵查中結證
      稱：「3 月2 日19時20分，我騎車牌號碼ＺＨＷ—212 號
      輕機車沿軍校路慢車道由北往南方向直行至海總前，突然
      有台白色汽車從對向車道突然左轉進入海總，我煞車不及
      滑倒，導致受有左面部、雙肩關節、左小腿及雙膝關節等
      處挫傷，對方當時是突然左轉。」「對方於肇事後並無下
      車查看，他肇事逃逸」「是我向海總警衛查問得來該白色
      汽車之車號」等語（見偵查卷第6 頁），核與證人即當時
      目擊案發經過、站立於醫院大門口之曾惠芳於偵查中所結
      證稱：「我親眼目睹於93年3 月2 日晚上7 時20分，在左
      營區海軍總醫院大門口，白色自小客車沿軍校路由南往北
      行駛左轉進入海總，當時是綠燈，白色汽車車速很快，也
      未打方向燈，綠色輕型機車沿軍校路由北向南直行，出車
      禍後機車車頭大燈全毀，車主有擦傷，肇事汽車往海總醫
      院內逃逸，車主沒有下車查看，事後我叫告訴人到海總問
      警衛肇事車輛的車牌號碼」等語（見偵查卷第21頁），就
      車禍發生經過、肇事車輛為白色汽車、逃逸路徑及查詢車
      號方法等情，均屬相符；依證人曾惠芳上開於偵查中之陳
      述，其距離被告與被害人發生交通事故之位置甚近，故近
      距離所目睹之案發經過及肇事車輛之行經路線、外觀顏色
      等，應無因距離過遠或視線不清而誤認之可能，且證人曾
      惠芳亦與被告、被害人均無何親誼，其所為之證言應無偏
      頗之虞，另證人即海總警衛吳鐘雄於偵查中則結證稱：「
      （93年3 月2 日19時20分是否有看到車禍？）我未親眼見
      到車禍，但有聽到車禍撞擊聲」「是告訴人（即甲○○）
      來向我查詢白色轎車之車號，她稱該白色轎車肇事逃逸，
      我是聽到撞擊聲後，才看到那台白色轎車停在海總大門口
      附近，該車已開進海總停車」等語（見偵查卷第5 頁），
      被害人甲○○、證人曾惠芳及吳鐘雄上開於查中之證言雖
      屬被告以外之人於審判外之陳述，然均於偵查中具結在卷
      ，偵查時又無任何以不正方法之訊問，無顯不可信之情況
      ，依刑事訴訟法第159 條之1 第2 項規定，自有證據能力
      ；證人即為受命詢問員警李贊正於原審審理時亦證稱：「
      我到現場時，機車已經移動，機車在旁邊，現場有碎片，
      現場只有被害人的家屬，被害人已經送醫，我們繪製現場
      圖後，我們就去醫院詢問被害人筆錄，詢問時，被害人家
      屬發現肇事的車輛在醫院的停車格，我們就循線找到被告
      」「（辯護人問：請說明現場圖上所繪製小客車超過雙黃
      線（即碎片位置）就是第一現場的依據？）依據現場機車
      碎片的位置及目擊證人的指證，我們認定被告是搶先左轉
      」「（辯護人問：有無製作目擊證人的筆錄？）有，即是
      左營醫院的警衛就是吳鐘雄，他提供車號，但他沒有目擊
      整個情形。另外有一位目擊證人是曾惠芳」「（辯護人問
      ：目擊證人有證述被告是提前左轉？）是的。」等語（見
      原審卷第75頁、76頁），可知本件肇事逃逸案件係經由海
      總警衛吳鍾鐘雄提供被告之車牌號碼，進而為警查獲無誤
      。
（二）又證人吳鐘雄於聽聞車輛撞擊聲後所記下車牌號碼ＺＱ—
      0835號之白色車輛，確係被告於案發當時駕駛之車輛，而
      被告所供稱案發當時行經路線、時間及最後轉入海總等情
      ，均與證人甲○○、曾惠芳前開證述情節相符；再觀之道
      路交通事故調查報告表上現場圖，證人曾惠芳所述海總大
      門口距離肇事地點不到10公尺，當時雖為夜間，但附近有
      照明，視距良好等情，為該調查報告表載明，是在上開情
      狀，應不致誤認肇事車輛，再以證人吳鐘雄既為海總大門
      警衛，並於偵查中具結無訛，其對於守護安全之注意力、
      警覺心以及進出醫院之車輛車牌號碼、車型之辨識能力，
      必當高於常人，且其與被告、被害人素不糾葛，所證述之
      情節應屬客觀公正，而依當時情狀及智識能力研斷，亦非
      出於誤信或誤認甚明。況被告所駕駛之車輛右後輪胎上確
      係存有玻璃碎片，有該輪胎照片二幀在卷可考（見警卷第
      17頁），參酌證人甲○○、曾惠芳均稱被告汽車與甲○○
      機車擦撞，而機車車前頭毀壞等詞，另觀諸道路交通事故
      調查表上現場圖所示肇事地點留有機車碎片等情，就本件
      車禍確係發生在被告與被害人甲○○之間之事實，應可認
      定。被害人甲○○因本件車禍，致受有左面部、雙肩關節
      、左小腿及雙膝關節等處挫傷之傷害，有國軍左營醫院附
      故現場圖、道路交通事故調查報告表等各1 份與相片10張
      在卷可稽，是被告駕駛車牌號碼ＺＱ—0835號自用小客車
      ，於上揭時地肇事，致被害人甲○○受傷之事實，堪以認
      定。
（三）被告固以前詞置辯，並聲請傳喚案發當時與其同座之同事
      楊培鑫到庭作證，然證人楊培鑫到庭結證稱：「（辯護人
      問：在93年3 月2 日有無坐在被告的車上？）有。當天晚
      上坐在他車上，因為我拜託他載我去左營海軍醫院，我的
      汽車停在醫院，我要去處理一些事情」「（辯護人問：載
      你去醫院的過程發生何事？）他載我去醫院，我們要進去
      醫院門口之前，剛好聽到碰撞聲，我們就停到醫院門口的
      旁邊，我們有下車，就看到一位老先生牽機車走，我們就
      去看乙○○的車子有無損傷的情形，看完車子情形後，我
      們就進去醫院…」「（辯護人問：你們停到醫院門口的柵
      欄的裡面還是外面？）外面，即靠近馬路那邊，尚未進入
      醫院」「（辯護人問：看到那位先生的機車有無倒下？）
      我看到的情形就是他要牽走機車。我下車時，乙○○也和
      我同時下車…」「（辯護人問：當天只有看到那位先生牽
      車走而已，有無看到其他車跌倒？）沒有看到。有很多車
      子經過…」「（審判長問：車子停下的地點與你所說的先
      生跌倒的位置有多遠？）與這個法庭的寬度差不多（審判
      長位置到法庭正門口），我沒有聽到那位先生說什麼，我
      只是下車看，我就看到那位先生準備牽車離開，我和乙○
      ○都沒有去那位先生跌倒的路口看」「（審判長問：知道
      那位先生為何跌倒？）可能是那位老先生撞到我們就跌倒
      。」等語（見原審卷第71頁至75頁），其所證述被告駕駛
      汽車進入醫院門口前，聽到碰撞聲，下車發現係與一位騎
      乘機車之老先生發生車禍，老先生隨即離開現場，其與被
      告均未前去該肇事路口察看等情，與被告前開所辯大致相
      符。然觀諸證人曾惠芳於偵查時所稱被告只有撞到告訴人
     ，另一台重型機車是因車速太快煞車不及自行滑倒，車主
     是一位阿伯，他隨後離開現場，但被告確實只有撞到告訴
     人等語（見偵查卷第22頁），則證人楊培鑫陳稱：「可能
     是那位老先生撞到我們就跌倒」等語，與證人曾惠芳於偵
     查時所稱：「被告只有撞到告訴人，另一台重型機車是因
     車速太快煞車不及自行滑倒，車主是一位阿伯，他隨後離
     開現場，但被告確實只有撞到告訴人」等語，互核以觀，
     堪認證人所稱之老先生與本案之告訴人幾乎係同一時間騎
     車滑倒，該二車滑到之原因應係被告違規提前左轉所致，
     證人楊培鑫陳稱：「被告車子停下的地與本法庭的寬度差
     不多（審判長位置到法庭正門口），我和乙○○都沒有去
     那位先生跌倒的路口看」等語，其證詞亦為被告所不否認
     ，顯見被告對被害人甲○○於當時因其駕車提前左轉彎以
     致擦撞跌倒之時並未前去肇事路口察看或加以救護任何倒
     地受傷之人，其或自認為傷者應無大礙、或自認前方傷者
     應可自行至前方醫院就醫等等，其未加以救護傷患或留在
     現場報警處理，恣駕車離去無視傷者之權益及價值，有肇
     事逃逸犯行甚明。是被告所辯不知撞及被害人云云，自不
     足採。至證人楊培鑫所稱：「當日僅看到該名先生牽車走
     ，並無看到其他車子跌倒」等語，與證人曾惠芳及告訴人
     之前開證詞不符，此部份應屬迴護被告之詞，殊難執為對
     被告有利之依據。又刑法第185 條之4 之駕駛動力交通工
     具，肇事致人死傷逃逸罪，係以處罰肇事後逃逸之駕駛人
     為目的，俾促使駕駛人於肇事後能對被害人即時救護，以
     減少死傷，是該罪之成立，祇以行為人有駕駛動力交通工
     具肇事，致人死傷而逃逸之事實為已足，至行為人之肇事
     原因如何，則非所問，此有最高法院89年台上字第215 7
     號判決可資參照，該罪立法之目的係為維護交通安全，減
     少被害人之死傷，促使駕駛人於肇事後，能對被害人即時
     救護。是不論行為人就交通事故之發生是否有過失，行為
     人仍應對被害人負即時救護之義務。況本件車禍經送高雄
     市政府交通局車輛行車事故鑑定委員會鑑定，亦認被告搶
     先左轉為肇事原因，而甲○○無肇事原因，就被告搶先左
     轉為肇事原因與本院前開認定相同，雖經送請覆議肇事責
     任未回，然依前揭說明，被告於肇事後仍不得擅自離去，
     被告逕擅自駕車離去，亦未報警或採取適當之救治措施
    ，則被告自應負刑法之駕駛動力交通工具肇事致人受傷而逃
     逸之罪責。
（四）綜上所述，被告上述所辯顯係事後卸責之詞，殊無足採，
      本件事證明確，被告肇事致人受傷而逃逸之犯行，堪以認
      定；至被告之辯護人另聲請傳喚目擊證人劉秀屏、吳鐘雄
      ，依上述論證，本院認事證已臻明確，不另傳喚，併予敘
      明。
二、核被告乙○○所為，係犯刑法第185 條之4 駕駛動力交通工
    具肇事致人受傷而逃逸罪。
三、原審因而適用刑法第185 條之4 、第74條第1 款之規定，並
    審酌被告行車與被害人發生擦撞，但肇事後並未救護被害人
    或報警處理，旋即離開現場，置他人生命、身體不顧，且犯
    後猶矯詞掩飾，試圖卸責，態度殊不足取，本應從重量刑，
    惟念其與被害人甲○○達成和解，當庭交付新台幣7 萬元予
    被害人甲○○，賠償其所受損害，尚有悔意等一切情狀，量
    處有期徒刑9 月；又以被告前未曾受有期徒刑以上刑之宣告
    ，有臺灣高等法院被告全國前案紀錄表1 份附卷可按，其因
    一時疏失，致觸犯本件犯行，經此偵、審程序，當知所警惕
    ，且已賠償被害人之損害，如因其初次犯罪，即令其入監服
    刑，致其蒙受短期自由刑之流弊，實不合刑法教化之本旨，
    因認被告所受宣告之刑，以暫不執行為適當，爰併諭知緩刑
    2 年，以啟自新，其認事用法，均無不合，量刑亦屬適當，
    被告上訴意旨，仍執陳詞否認犯罪，指摘原判決不當，為無
    理由，應予駁回。
四、原判決對業務過失傷害部分，已判決確定，本院不予論列。
據上論斷，應依刑事訴訟法第368條，判決如主文。
本案經檢察官林惠到庭執行職務。
中　　華　　民　　國　　94　　年　　4 　　月　　26　　日
                  刑事第七庭    審判長法  官  莊飛宗
                                      法  官  黃三友
                                      法  官  黃憲文
以上正本證明與原本無異。
如不服本判決，應於收受本判決後10日內向本院提出上訴書狀，
其未敘述上訴理由者，並得於提起上訴後10日內向本院補提理由
書狀（均須按他造當事人之人數附繕本）「切勿逕送上級法院」
。
中　　華　　民　　國　　94　　年　　4 　　月　　27　　日
　　　　　　　　　　　　　　　　　　　書記官  葉淑華
附錄本判決論罪科刑法條：
中華民國刑法第185條之4
駕駛動力交通工具肇事，致人死傷而逃逸者，處6 月以上5 年以
下有期徒刑。
